【裁判字號】    98,簡上,1143
【裁判日期】    981230
【裁判案由】    電子遊戲場業管理條例
【裁判全文】
臺灣高雄地方法院刑事判決            98年度簡上字第1143號
上  訴  人  臺灣高雄地方法院檢察署檢察官
上  訴  人
即  被  告  乙○○
上列上訴人因電子遊戲場業管理條例案件，不服本院高雄簡易庭
中華民國98年9 月24日98年度審簡字第5364號第一審簡易判決（
起訴書案號：臺灣高雄地方法院檢察署98年度偵字第22947 號、
第22957 號、第22962 號、第23259 號、第23273 號、第19771
號），提起上訴，被告就被訴事實為有罪之陳述，本院管轄之第
二審合議庭改依簡式審判程序進行，判決如下：
    主  文
上訴駁回。
    事  實
一、乙○○前因強盜、妨害自由等案件，經法院判處有期徒刑5
    年、8 月，合併定應執行刑為有期徒刑5 年6 月，嗣妨害自
    由罪經減刑後合併定應執行刑為有期徒刑5 年2 月，於民國
    93 年7月30日入監執行，至96年10月24日因縮短刑期假釋出
    監而付保護管束，於97年10月27日保護管束期滿，假釋未經
    撤銷，未執行之刑以已執行論，而視為執行完畢。其目前尚
    多次因違反電子遊戲場業管理條例案件，經本院及台灣台南
    地方法院分別判處有期徒刑4 月，拘役40日、40日、40日、
    合併應執行拘役90日，及拘役58日，尚未執行，詎猶不知悔
    改，明知未依電子遊戲場業管理條例規定辦理營利事業登記
    者，不得經營電子遊戲場業，竟仍於下列時間、地點經營電
    子遊戲業：
(一)、乙○○自98年7 月4 日起，未經向主管機關高雄縣政府建設
    局申請設立登記，於當時其所經營，位在高雄縣鳳山市○○
    路○ 段145 號之3 、1 樓之「高誠便利商店」（看板仍為開
    喜超市，看板尚未更改），擺設水果電腦機台1 台、網豹電
    腦機台1 台插電營業，以供不特定之人把玩，並僱用陳涵鈴
    為客人兌換把玩上開機台之代幣。經警於98年7 月11日19時
    16分許至該超市實施臨檢，發現客人康嘉偉正在把玩上開水
    果機台，隨即在超市內扣得附表編號1 所示之遊戲機2 台及
    代幣50枚。
(二)、乙○○自98年6 月27日起，未經向主管機關高雄縣政府建設
    局申請設立登記，於當時其所經營，位在高雄縣大寮鄉○○
    ○路293 之80號對面之檳榔攤內，擺設超級大舞台機台1 台
    插電營業，以供不特定之人把玩，並僱用黃智華看顧檳榔攤
    及電玩機台。經警於98年7 月20日14時40分許至上開檳榔攤
    實施臨檢，發現簡添得正要把玩電玩機台，扣得附表編號2
    所示之機台IC板1 塊及上開機台內新臺幣（下同）10元硬幣
    103 枚。
(三)、乙○○自98年7 月21日起，未經向主管機關高雄縣政府建設
    局申請設立登記，於當時其所經營，位在高雄縣鳳山市○○
    路與澄清路路口之「大友釣蝦場」，擺設動物奇觀二代電玩
    機台2 台（IC板2 塊）、賽馬2 台（IC板5 塊）、魔法球1
    台（IC板1 塊）、大聯盟1 台（IC板1 塊）、大舞台1 台（
    IC 板1塊）插電營業，以供不特定之人把玩，並僱用吳國亨
    為客人兌換把玩上開遊戲機台之代幣。經警於98年7 月21日
    15時15分許至「大友釣蝦場」實施臨檢，扣得如附表編號3
    所示機台之IC板共10塊及機台內之代幣250 枚。
(四)、乙○○自98年7 月16日起，未經向主管機關高雄縣政府建設
    局申請設立登記，於當時其所經營，位在高雄縣鳳山市○○
    街102 號之「力安商行」，擺設賽馬1 台（IC板3 塊）、大
    聯盟1 台（IC板1 塊）、滿貫大亨1 台（IC板1 塊）、超級
    大舞台1 台（IC板1 塊）、動物奇觀二代1 台（IC板1 塊）
    ，共5 台電玩機台插電營業，以供不特定之人把玩，並僱用
    張億惠為客人兌換把玩上開遊戲機台之代幣。經警於98年7
    月20日16時30分許至「力安商行」實施臨檢，並扣得如附表
    編號4 所示機台之IC板共7 塊及代幣200 枚。
(五)、乙○○自98年7 月23日起，未經向主管機關高雄縣政府建設
    局申請設立登記，於當時其所經營，位在高雄縣大社鄉○○
    路84巷25號之「台灣巨蛋超商」騎樓，擺設超世紀賓果彈珠
    台2 台插電營業，以供不特定之人把玩，並僱用劉庭語看顧
    超商及電玩機台。經警於98年7 月30日16時50分在該超商騎
    樓扣得如附表編號5 所示之遊戲機台IC板共2 塊及機台內之
    10元硬幣46枚。
(六)、乙○○自98年6 月9 日起，未經向主管機關高雄縣政府建設
    局申請設立登記，於當時其所經營，位在高雄縣鳳山市○○
    街102 號之「界揚超商」內，擺設賽馬雙人座1 台、大聯盟
    1 台、滿貫大亨1 台、大舞台1 台、動物奇觀2 台，共6 台
    電玩機台插電營業，以供不特定之人把玩，並僱用張億惠為
    客人兌換把玩上開遊戲機台之代幣。經警於98年6 月11日16
    時10分許至「界揚超商」實施臨檢，並扣得如附表編號6 所
    示之遊戲機台IC板共8 塊及代幣245 枚。
二、案經高雄縣政府警察局鳳山分局、岡山分局暨林園分局訴由
    臺灣高雄地方法院檢察署檢察官偵查起訴，因被告自白犯罪
    ，經本院認宜以簡易判決處刑，裁定逕以簡易判決處刑。
    理  由
一、按本件被告所犯係死刑、無期徒刑、最輕本刑為3 年以上有
    期徒刑以外之罪，其於準備程序就前揭被訴事實為有罪之陳
    述，經法官告知簡式審判程序之旨，並聽取其與公訴人之意
    見後，本院認無不得或不宜改依簡式審判程序進行之處，爰
    依刑事訴訟法第273 條之1 第1 項，裁定本件改依簡式審判
    程序進行，合先敘明。
二、訊據上訴人即被告乙○○坦承上開犯行，且事實一(一)部分，
    並有證人陳涵鈴、康嘉偉之證述、扣案之如附表編號1 所示
    電子遊戲機台2 台、代幣50枚、卷附之照片8 張、代保管條
    1 份可證；事實一(二)部分，並有證人黃智華、簡添得之證述
    、扣案如附表編號2 所示之遊戲機台IC板1 塊、10元硬幣10
    3 枚，卷附照片4 張、代保管單1 份可證；事實一(三)部分，
    並有證人吳國亨之證述、扣案如附表編號3 所示之遊戲機台
    IC板共10塊及代幣250 枚、卷附之照片12張、代保管通知單
    1 份可證；事實一(四)部分，並有證人張億惠之證述、扣案如
    附表編號4 所示之遊戲機台IC板共7 塊及代幣200 枚、及卷
    附之照片10張、代保管通知單1 份可證；事實一(五)部分，並
    有證人劉庭語之證述、扣案如附表編號5 所示之遊戲機台IC
    板共2 塊、10元硬幣46枚、卷附照片4 張、代保管書1 份可
    證；事實一(六)部分，並有證人張億惠之證述、扣案如附表編
    號6 所示之遊戲機台IC板共8 塊、代幣245 枚、及卷附之代
    保管單1 份可證，綜上，本件事證明確，被告犯行堪已認定
    。
三、核被告所為，均係違反電子遊戲場業管理條例第15條所定：
    「未依本條例（即電子遊戲場業管理條例）領有電子遊戲場
    業營業級別證者，不得經營電子遊戲場業」之規定，應依同
    條例第22條論處。被告所犯上開6 次經營電子遊戲場業之犯
    行，犯意各別，應予分論併罰。被告前經事實欄所示徒刑之
    宣告及執行完畢，有臺灣高等法院被告前案紀錄表1 份在卷
    可稽，被告於該徒刑執行完畢後，5 年以內故意再犯本案有
    期徒刑以上之各罪，應均論以累犯，並均加重其刑。
四、本件原審以被告罪證明確，依電子遊戲場業管理條例第15條
    、第22條，刑法第11條前段、第47條第1 項、第41條第1 項
    前段、第42條第3 項、第38條第1 項第2 款、第3 款、第51
    條第5 款、第7 款、第9 款之規定，予以論罪科刑，並審酌
    被告目前尚多次因違反電子遊戲場業管理條例案件，經本院
    及台灣台南地方法院分別判處有期徒刑4 月，拘役40日、40
    日、40日、合併應執行拘役90日，及拘役58日尚未執行，此
    有臺灣高等法院被告前案紀錄表1 份在卷可參，足見其違法
    經營電子遊戲場業，為警查獲後，仍不知警惕，繼續在不同
    地點，違法經營電子遊戲場業，熱衷追逐營業之利潤，漠視
    法紀之心，至為灼然，本不宜寬貸；惟念其各次經營之時間
    非長，且犯後均坦承犯行，態度尚佳，並考量被告多次涉犯
    相同罪名，及事實一(三)、(六)所示之犯罪事實營業規模較大等
    一切情狀，酌情就被告所犯之各罪，分別量處有期徒刑3 月
    、3 月、3 月、3 月、3 月、3 月，另就事實一(三)、(六)，併
    科罰金新臺幣50萬元、50萬元，並諭知易服勞役之折算標準
    ；復定應執行有期徒刑10月，及併科罰金60萬元，同時依法
    定應執行之刑及易科罰金與易服勞役之折算標準。復說明按
    98 年6月19日公佈之司法院大法官會議釋字第662 號解釋：
    「中華民國94年2 月2 日修正公佈之現行刑法第41條第2 項
    ，關於數罪併罰，數宣告刑均得易科罰金，而定應執行刑之
    刑逾6 個月者，排除適用同條第1 項得易科罰金之規定部分
    ，與憲法第23條規定有違，並與本院釋字第366 號解釋意旨
    不符，應自本解釋公佈之日起失其效力。」故對於數罪併罰
    ，數宣告刑均得易科罰金，而定應執行之刑超過6 個月之案
    件，依司法院大法官會議釋字第366 號、662 號解釋意旨，
    仍得易科罰金。從而，被告所犯上開數罪，其法定刑均為有
    期徒刑5 年以下，宣告刑均未逾6 月，雖定應執行之刑逾6
    個月，然依司法院大法官會議釋字第366 號、662 號解釋意
    旨，自仍得易科罰金。復就說明扣案如附表編號1 至6 所示
    之物，均係被告所有，且係分別供違法經營電子遊戲場業所
    用或所得之物，業據其供承在卷，爰分別依刑法第38條第1
    項第2 款、第3款 之規定，併予宣告沒收。核其認事用法俱
    無不合，量刑亦甚妥適。被告以原審量刑過重提起上訴，核
    無理由，應予駁回；至檢察官上訴意旨略以：被告另自98年
    8 月29日起，至同年9 月1 日19時40分許為警查獲時止，在
    高雄縣鳳山市○○路○ 段145-3 號之「開喜超商」，涉犯違
    反電子遊戲場業管理條例罪嫌，與本案事實一(一)部分具有集
    合犯之單純一罪關係，原審未及審酌，而提起上訴，亦無理
    由（理由詳下述），並予駁回。
五、臺灣高雄地方法院檢察署98年度偵字第29215 號移送併辦意
    旨書另略以：
  (一)被告乙○○係址設高雄縣鳳山市○○路○ 段145-3 號之「開
    喜超商」之負責人，明知經營電子遊戲場業，須依電子遊戲
    場業管理條例相關規定辦理營利事業登記，未經允許，不得
    經營電子遊戲場業，竟未向主管機關高雄縣政府辦理營業許
    可，基於經營電子遊戲場業之犯意，自98年8 月29日起，至
    同年9 月1 日19時40分許為警查獲時止，在上址擺設其所有
    之電子遊戲機具「＠碼遊戲台」1 台，以每次投入代幣後，
    機台內便會顯示一定之積分，投幣者即可操縱機器，若積分
    使用完畢，則須再投幣方可操縱之方式，供不特定顧客打玩
    ，而經營電子遊戲場業。嗣於98年9 月1 日19時40分許，適
    有顧客儲明章在上址打玩該電子遊戲機，為警當場臨檢查獲
    ，並扣得電子遊戲機1 台（含電腦主機、螢幕、鍵盤各1 台
    ）以及電子遊戲機內經營電子遊戲場業所用之代幣20枚，因
    認被告涉犯違反電子遊戲場業管理條例第15條未辦理營利事
    業登記者，不得經營電子遊戲場業之規定，應依同法第22條
    處斷罪嫌。
  (二)然查；按集合犯係指立法者所制定之犯罪構成要件中，本就
    預定有數個同種類之行為將反覆實行之犯罪而言，將各自實
    現犯罪構成要件之反覆多數行為，解釋為集合犯，而論以一
    罪。則集合犯固因其行為特質而評價為包括一罪，然並非所
    有反覆實行之行為，皆一律認為包括一罪，仍須從行為人主
    觀犯意，自始係基於概括性，行為之時空上具有密切關係，
    且依社會通念，認屬包括之一罪為合理適當者，始足當之，
    否則仍應依實質競合予以併合處罰。尤以行為經警查獲時，
    其反社會性已具體表露，行為人已有受非難之認識，其包括
    一罪之犯行至此終止，如經司法機關為相關之處置（如具保
    、責付等）後，猶再犯罪，則主觀上顯係另行起意，客觀上
    其受一次評價之事由亦已消滅，自不得再以集合犯論（最高
    法院97年度台上字第3441號判決可資參照）。本件事實一(一)
    被告違反電子遊戲場業管理條例犯行，於98年7 月11日19時
    16分許為警查獲後，其違反電子遊戲場業管理條例第15條規
    定之反社會性已具體表露，已有受非難之認識，被告於查獲
    後竟於仍為併案意旨所指之非法經營電子遊戲場業犯行，顯
    係另行起意所為，與本案事實一(一)部分之非法經營電子遊戲
    場業犯行，並無集合犯之事實上一罪關係，檢察官認上開移
    送併辦部分與事實一(一)部分屬同一案件，容有誤會，本院不
    得併予審理，應退由檢察官另依法卓處，附此敘明。
據上論斷，依刑事訴訟法第455 條之1 第1 項、第3 項、第368
條、第364 條、第273 條之1 第1 項，判決如主文。
本案經檢察官甲○○到庭執行職務。
中    華    民    國    98    年    12    月    30    日
                   刑事第十一庭  審判長法  官  黃三友
                                       法  官  林俊寬
                                       法  官  陳億芳
以上正本證明與原本無異。
不得上訴。
中    華    民    國    98    年    12    月    30    日
                                       書記官  林靜慧
附表：
┌──┬────────────────────────────┐
│編號│ 扣得之物品名稱                                         │
├──┼────────────────────────────┤
│ 1  │水果電腦機台1 台、網豹電腦機台1 台及代幣50枚。          │
├──┼────────────────────────────┤
│ 2  │超級大舞台IC板1塊、10元硬幣103 枚。                     │
├──┼────────────────────────────┤
│ 3  │動物奇觀二代IC板2 塊、賽馬IC板5 塊、魔法球、大聯盟、大舞│
│    │台IC板各1 塊、代幣250 枚。                              │
├──┼────────────────────────────┤
│ 4  │賽馬IC板3 塊、滿貫大亨、大舞台、大聯盟、動物奇觀IC板各1 │
│    │塊、代幣200 枚。                                        │
├──┼────────────────────────────┤
│ 5  │超世紀賓果IC板2 塊、10元硬幣46枚。                      │
├──┼────────────────────────────┤
│ 6  │賽馬雙人座IC板3 塊、大聯盟、大舞台、滿貫大亨IC板各1 塊、│
│    │動物奇觀IC板2 塊、代幣245 枚。                          │
└──┴────────────────────────────┘
附錄本判決論罪科刑適用法條：
電子遊戲場業管理條例第15條
未依本條例規定領有電子遊戲場業營業級別證者，不得經營電子
遊戲場業。
電子遊戲場業管理條例第22條
違反第 15 條規定者，處行為人 1 年以下有期徒刑、拘役或科
或併科新台幣 50 萬元以上 250 萬元以下罰金。

司法院資訊處製作；財團法人民間司法改革基金會備份。
